臺灣高等法院民事判決
109年度上易字第1056號
上  訴  人  唐心茹  

被 上訴 人  包天雯  
訴訟代理人  何坤釗  
            楚成業  
上列當事人間請求損害賠償事件，上訴人對於中華民國109年6月
15日臺灣新竹地方法院第一審判決（108年度訴字第787號）提起
上訴，並為訴之追加，本院於110年4月7日言詞辯論終結，判決
如下：
    主      文
上訴及追加之訴均駁回。
上訴及追加之訴訴訟費用由上訴人負擔。
    事實及理由
一、按第二審訴之變更或追加，非經他造同意不得為之，但請求
    之基礎事實同一者，不在此限，民事訴訟法第446條第1項、
    第255條第1項第2款規定甚明。查上訴人主張被上訴人駕車
    過失致其受有損害，於原審依侵權行為法律關係請求被上訴
    人賠償新臺幣（下同）62萬119元本息；提起上訴後，依同
    一法律關係追加請求被上訴人賠償其因往返萬安堂中醫診所
    、錦禾中醫診所、泰和悅泰式養生館、金泰岳養生館所支出
    之部分交通費用3,920元本息（本院卷第173頁）。其追加請
    求亦係主張因被上訴人上開過失行為請求賠償損害，核與起
    訴部分紛爭情節相近，證據資料可以共通，基礎事實同一，
    依上開規定，應予准許。
二、上訴人主張：被上訴人於民國107年6月15日晚間8時42分許
    ，駕駛車牌號碼000-0000號自用小客車，沿新竹市竹北市嘉
    豐六路2段由南往北方向行駛至該路段與文興路1段交岔路口
    時，本應注意汽車穿越行人穿越道，遇有行人穿越時，無論
    有無交通指揮人員指揮或號誌指示，均應暫停讓行人先行通
    過，當時亦無不能注意之情事，竟疏未注意，貿然左轉至文
    興路1段西向車道，適伊由北往南方向沿行人穿越道步行通
    過文興路，遭被上訴人駕車撞及（下稱系爭交通事故），因
    而受有頸部拉傷、雙手肘挫傷、右臀挫傷、雙大腿、左膝及
    雙小腿多處挫傷等傷害（下稱系爭傷害），被上訴人應賠償
    伊所受下列損害：⒈就醫支出醫療費用4萬570元：計有東元
    醫療社團法人東元綜合醫院（下稱東元醫院）980元、康寧
    醫療財團法人康寧醫院（下稱康寧醫院）460元、三軍總醫
    院3,820元、萬安堂中醫診所200元、錦禾中醫診所2萬2,110
    元、泰和悅泰式養生館、金泰岳養生館復健整骨1萬3,000元
    。⒉因就醫所支出之交通費用5,800元。⒊請假期間之薪資損
    失9,818元。⒋系爭交通事故中財物損失8萬7,000元：包括ip
    hone6手機（下稱系爭手機）2萬2,000元、真皮背包1萬5,00
    0元、筆記型電腦（下稱系爭電腦）5萬元。⒌非財產上損失4
    7萬6,931元。依民法第184條第1項前段、第2項、第191條之
    2、第193條第1項、第195條第1項，求為命被上訴人給付62
    萬119元本息之判決（原審為上訴人一部勝訴、一部敗訴之
    判決，即判命被上訴人給付被上訴人至東元醫院、康寧醫院
    、三軍總醫院就醫支出之醫療費用5,260元、至該等醫院就
    醫支出之交通費用2,720元、因請假所受薪資損失9,818元、
    系爭手機之損害1萬元、真皮背包之損害1萬5,000元、精神
    慰撫金10萬元，合計14萬2,798元本息，駁回上訴人其餘之
    訴。上訴人就其敗訴部分聲明不服，提起上訴。被上訴人就
    其敗訴部分，未據聲明不服，該部分非本院審理範圍）。嗣
    於本院追加請求被上訴人賠償交通費用3,920元（見前述一
    ），其上訴及追加之訴聲明：㈠原判決關於駁回上訴人後開
    第2項請求部分廢棄；㈡被上訴人應再給付上訴人47萬7,321
    元，及自起訴狀繕本送達翌日起至清償日止，按週年利率5%
    計算之利息；㈢被上訴人應給付3,920元，及自109年12月5日
    起至清償日止，按週年利率5%計算之利息。
三、被上訴人則以：伊固應就系爭交通事故負全部肇事責任，惟
    上訴人前往萬安堂中醫診所、錦禾中醫診所、泰和悅泰式養
    生館、金泰岳養生館所支出之費用非屬合理必要醫療費用，
    上訴人亦無法證明搭乘計程車往返上開處所，伊無須賠償此
    部分交通費用；系爭電腦屬上訴人任職公司所有，上訴人不
    得請求賠償此部分損害，縱認伊須賠償，關於系爭電腦及手
    機之賠償金額均應扣除折舊；斟酌兩造身分、地位、資力與
    加害程度，上訴人請求之精神慰撫金過高等語，資為抗辯。
    答辯聲明：上訴及追加之訴均駁回。
四、本院之判斷：
　㈠經查，兩造於107年6月15日晚間8時42分許發生系爭交通事故
    ，上訴人因而受有系爭傷害，其於107年初向中華電信股份
    有限公司（下稱中華電信）購買之系爭手機及其任職公司於
    106年8月11日以5萬元購買之系爭電腦，均於系爭交通事故
    中受損等情，有東元醫院診斷證明書、電腦及手機照片、電
    腦採購資料在卷可稽【臺灣新竹地方法院（下稱原法院）10
    8年度交附民字第106號卷（下稱附民卷）第19頁、原審卷第
    167、169頁、本院卷第95頁】，經調取本院108年度交上易
    字第280號刑事案件卷宗核閱無誤，且為兩造所不爭（本院
    卷第81、131頁），堪信真實。
　㈡按損害賠償之債，以有損害之發生及有責任原因之事實，並
    二者之間，有相當因果關係為成立要件。查上訴人至萬安堂
    中醫診所經診斷之病名為慢性疲勞，有該診所病歷表、處方
    費用明細及收據可稽（本院卷第101頁）；至錦禾中醫診所
    就診主訴為痛經及失眠，開立處方之適應症為痛經症、其他
    睡眠障礙症，有錦禾中醫診所109年3月20日錦禾中醫中字第
    0003號函、門診處方費用明細及收據可憑【臺灣新竹地方法
    院108年度竹司調字第191號卷（下稱調字卷）第54至64頁、
    原審卷第57至77、171、173、177、189頁】，上述診斷病名
    均與系爭傷害無涉；上訴人又無法舉證所述因系爭交通事故
    服用西醫藥物，致108年度健康檢查出現肝功能下降、產生
    子宮肌瘤等107年度健康檢查時未有之異狀等情節真正，是
    其以此為由主張前述中醫診療費用為因系爭交通事故所增加
    之生活上支出，即難採信。次查，上訴人至泰和悅泰式養生
    館消費之收據記載消費內容為泰式整骨、芳療油壓（調字卷
    第67至69頁、原審卷89至93頁）；至金泰岳養生館消費之收
    據則僅記載「服務費」（調字卷第70至78、原審卷第95至11
    1頁），均無法證明係因系爭傷害就醫治療之費用。況依上
    訴人於事發後就診之東元醫院及康寧醫院函覆意見，皆未認
    上訴人因系爭傷害有復健需求，甚至指上訴人後續未至復健
    科回診（見調字卷第97頁、原審卷第23頁）。從而，上訴人
    至萬安堂中醫診所、錦禾中醫診所、泰和悅泰式養生館、金
    泰岳養生館求醫或消費所支出之費用，及其因往返上開處所
    支出之交通費用，皆難認係因系爭交通事故所致，均不得請
    求被上訴人賠償。
  ㈢次查，因系爭電腦毀損而受有損害之人，乃其所有人即上訴
    人任職之公司（見四、㈠），並非上訴人，且上訴人自承未
    向公司呈報電腦受損之事（本院卷第82頁），可見其亦不曾
    自任職公司受讓侵權行為損害賠償債權，則其縱因此另行購
    置電腦供工作使用，仍無從據此請求被上訴人賠償此項損害
    。
  ㈣再按不法毀損他人之物者，被害人得請求賠償其物因毀損所
    減少之價額；不能回復原狀或回復顯有重大困難者，應以金
    錢賠償其損害，民法第196條、第215條分別定有明文。上訴
    人於107年初向中華電信購買系爭手機，已如前述（見四、㈠
    ），該型號之手機已於105年9月間停產下市，停售前之售價
    為1萬8,500元，有中華電信109年12月28日行行五字第10900
    00573號函可證（本院卷第137頁），足見系爭交通事故發生
    時，該手機已出廠1年9月，且因已停產，以修復方式回復原
    狀顯有重大困難，上訴人自得請求被上訴人以金錢賠償其損
    害，惟應扣除該手機自出廠至系爭交通事故發生時之折舊額
    。依行政院所頒固定資產耐用年數表及固定資產折舊率表，
    系爭手機屬電子計算機及其周邊設備，耐用年數為3年，按
    定率遞減法每年折舊千分之536，據此計算上訴人得請求被
    上訴人賠償系爭手機折舊後之餘額為5,133元（計算式如附
    表）。原審就系爭手機受損部分，已判命被上訴人給付上訴
    人1萬元，上訴人提起上訴請求被上訴人再給付1萬5,000元
    ，即屬無據。
  ㈤末按慰撫金係為填補精神上所受之損害，其酌定除考量被害
    人所受之精神上創痛外，並應審酌兩造之身分地位並經濟能
    力等因素，據而判斷適當之慰撫金數額。經查，被上訴人因
    上開不法過失行為致上訴人受有系爭傷害，上訴人在身體及
    精神上必感受相當之痛苦；次查，上訴人任職電子公司法務
    經理，107年度所得約182萬元，名下有不動產2筆，被上訴
    人從事電子業，107年度所得約321萬元，名下有多筆不動產
    、投資及汽車1輛等情，經上訴人於原法院及被上訴人於本
    院108年度交上易字第280號刑事案件（下稱刑案）審理時分
    別陳明在卷（原審卷第142頁、刑案卷第66頁），且有兩造
    稅務電子閘門財產所得調件明細表附卷可稽（見調字卷第10
    至19頁）。爰斟酌被上訴人過失行為態樣、上訴人身心痛苦
    程度、兩造身分、地位、經濟能力等一切情狀，本院因認原
    審判命被上訴人給付上訴人得請求非財產上損害賠償10萬元
    尚屬適當，上訴人上訴請求被上訴人再給付37萬6,931元精
    神慰撫金，即無理由。
　㈥綜前，上訴人提起上訴及追加之訴，依民法第184條第1項前
    段、第2項、第191條之2等侵權行為之法律關係，請求被上
    訴人再給付其至萬安堂中醫診所、錦禾中醫診所、泰和悅泰
    式養生館、金泰岳養生館就醫及消費之費用合計3萬5,310元
    、往返上開處所支出之交通費用7,000元、財物損失6萬2,00
    0元、非財產上損害37萬6,931元，均無理由，難以准許。
五、綜上所述，上訴人依侵權行為法律關係，請求被上訴人給付
    14萬2,798元，及自起訴狀繕本送達翌日即108年5月3日（原
    法院附民卷第45頁）起至清償日止，按週年利率5%計算之利
    息，自屬正當，應予准許。至其逾此部分之請求，則無理由
    ，應予駁回。從而原審就超過上開應予准許部分，為上訴人
    敗訴之判決及駁回其假執行之聲請，並無不合，上訴人仍執
    陳詞，指摘原判決此部分不當，求予廢棄改判，為無理由，
    應駁回其上訴。又上訴人於本院追加請求被上訴人賠償3,92
    0元本息，亦無理由，應併予駁回。
六、本件事證已臻明確，兩造其餘之攻擊或防禦方法及所用之證
    據，經本院斟酌後，認為均不足以影響本判決之結果，爰不
    逐一論列，附此敘明。
七、據上論結，本件上訴及追加之訴均為無理由，依民事訴訟法
    第449條第1項、第78條，判決如主文。
中　　華　　民　　國　　110 　年　　4 　　月　　21　　日
                  民事第二十三庭
                          審判長法  官  蕭胤瑮
                                法  官  袁雪華
                                法  官  楊舒嵐
正本係照原本作成。
不得上訴。
中　　華　　民　　國　　110 　年　　4 　　月　　22　　日
    
　　      　　　　　　　　　　　書記官  常淑慧

附表：
第1年折舊值：18,500元×0.536=9,916元
第1年折舊後價值：18,500元-9,916元=8,584元
第2年（9個月）折舊值：8,584元×0.536×9/12=3,451元
第2年（9個月）折舊後價值：8,584元-3,451元=5,133元